【裁判字號】    98,易,2643
【裁判日期】    990827
【裁判案由】    妨害名譽
【裁判全文】
臺灣臺北地方法院刑事判決              98年度易字第2643號
公  訴  人  臺灣臺北地方法院檢察署檢察官
被      告  乙○○
上列被告因妨害名譽案件，經檢察官提起公訴（98年度偵字第928號）
，本院判決如下：
    主  文
乙○○散布文字，指摘足以毀損他人名譽之事，共肆罪，各處拘
役肆拾日，如易科罰金，均以新臺幣壹仟元折算壹日。應執行拘
役壹佰貳拾日，如易科罰金，以新臺幣壹仟元折算壹日。
    事  實
一、乙○○為甲○○之前夫，甲○○則為永豐銀行南門分行襄理
    。詎乙○○於離婚後，心有不甘，而竟各基於妨害名譽之犯
    意，分別於民國97年7月10日下午2時24分、同年月14日上午
    6 時31分、同年8月4日上午7時13分，在臺北縣新店市○○
    街45號5樓，將載有指摘甲○○為永豐銀行南門分行楊姓經
    理開立長堤餐廳之統一發票、甲○○在男性友人面前穿內褲
    、欺騙乙○○之父母數百萬元等涉及私德而與公共利益無關
    之足以毀損甲○○名譽之事之文件，傳真至設在永豐銀行南
    門分行之臨時辦公室內，供永豐銀行南門分行員工所使用之
    傳真機號碼為00000000號傳真機，而散布於眾，足以貶損甲○○之名譽。又乙○○見甲○○置於臺北縣新店市○○街45
    號5樓內之永豐銀行南門分行客戶即陳明盛、趙秋馨、黃怡
    羚、黃湘騰、胡建全之金融資料未予帶走，竟又另基於妨害
    名譽之犯意，製作載有「貴客戶的金融資料已被甲○○外洩
    」等文字之足以毀損甲○○名譽之事之文件，以「吳昭輝」
    及「王政勳」之名義，於97年8月5日分別併同陳明盛等人之
    金融資料寄予陳明盛等人。嗣經永豐銀行南門分行員工收受
    上開傳真後，交甲○○處理，並經陳明盛等人向永豐銀行反
    應，始知上情。
二、案經甲○○告訴及臺北縣政府警察局新店分局報告臺灣臺北
    地方法院檢察署檢察官偵查起訴。
    理  由
壹、證據能力
  (一)證人丙○○經本院依法傳喚、拘提，均未到庭作證，致無法
    傳喚到庭，其於偵查中檢察事務官前所為之陳述，距離案發
    時間較近，且無證據足認其陳述非出於自由意志，自具有較
    可信之特別情況，則依刑事訴訟法第159條之3第3款規定，
    上開證人之陳述內容應認具有證據能力。
  (二)按被告以外之人於審判外之陳述，雖不符刑事訴訟法第159
    條之1、159條之2、159條之3、159條之4等規定，而經當事
    人於審判程序同意作為證據，法院審酌該言詞陳述或書面陳
    述作成時之情況，認為適當者，亦得為證據。當事人、代理
    人或辯護人於法院調查證據時，知有第159條第1項不得為證
    據之情形，而未於言詞辯論終結前聲明異議者，視為有前項
    之同意，刑事訴訟法第159條之5定有明文。本案當事人就下
    述其餘證據方法之證據能力，於言詞辯論終結前均未異議，
    而經本院審酌各該證據方法之作成時，並無其他不法之情狀
    ，均適宜為本案之證據，依刑事訴訟法第159條之5之規定，
    有證據能力。
貳、實體方面
一、訊據被告乙○○固然坦承傳真前開文件至永豐銀行南門分行
    之傳真號碼為00000000號之傳真機，並將載有「貴客戶的金
    融資料已被甲○○外洩」等文字之文件寄予陳明盛等人之事
    實，惟矢口否認有何加重誹謗之犯行，辯稱：上開傳真內容
    都是真的，且告訴人告訴小孩說自己有獨立之辦公室及傳真
    ，因為她都不接我的電話，所以我才會用傳真的方式，告訴
    人私自將客戶的資料帶回家，所以我才會要客戶們小心，我
    是用我朋友的名字寄的，都有得到他們的同意云云，惟查：
  (一)告訴人於本院審理時證稱：97年7月至8月間，我在永豐銀行
    南門分行，擔任理財專員，我的辦公室位置在97年那時候是
    在一樓，後來一陣子裝修，後來改在2樓，我沒有獨立的辦
    公室，被告從未進來過我的辦公室，小孩在裝修前有來過我
    的辦公室。我的名片上面有永豐銀行南門分行00000000號的
    傳真號碼這支傳真機是客人要傳送文件或是我們要傳真文件
    出去，這是由大家共用的。傳真機的位置是是所有永豐銀行
    南門分行的員工都可以自由進出在97年7月10日下午2時24
    分，97年7月14日上午6時31分，以及97年8月4日上午7時13
    分有從該00000000號傳真機收到誹謗的文件，這些文件都是
    同事看到之後，放在我的桌上的，並非是我去收到的。文件
    的內容有一部分是寫說，我們同事大家一起去吃飯，餐廳開
    的發票高於實際消費的金額，報假帳，還有就是我帶著小孩
    出去穿著暴露的文字，還有就是說我騙被告爸媽錢，這些都
    不是事實。在還沒有離婚之前，我是與被告住在他家，也就
    是新店市○○街45號5樓。陳明盛、趙秋馨、黃怡羚、黃湘
    騰、胡建全是銀行裡面我本人的客戶，他們的金融資料，我
    有留在新店住處。他們有人到銀行說有收到自己的金融資料
    ，還寫著「貴客戶的資料已被甲○○外洩」這樣的字眼，客
    戶拿了信封以及資料來找我，我看到郵戳是從新店寄出來的
    ，上面寫的寄件人是其他人，但是我看筆跡很像是被告的筆
    跡等語（見本院卷第72至75頁背面），證人丙○○於偵查中
    證稱：我是永豐銀行南門分行之業務經理，我沒有獨立辦公
    室，告訴人在永豐銀行南門分行從無自己獨立之辦公室及傳
    真機。97年8、9月有裝潢，裝潢前一樓那台傳真放在一樓櫃
    檯及告訴人中間，二樓放在業務部門角落。裝潢後，告訴人
    位子改到2樓，一樓那台傳真放在櫃檯旁邊，二樓那台放在
    影印室，裝潢前後傳真至永豐銀行南門分行內之傳真機上之
    文件均是永豐銀行南門分行之員工可取得等語（見98年度偵
    字第928號偵查卷第31至33頁），佐以被告於本院審理時自
    承有傳真上開文件及寄送客戶金融資料之行為，且未曾去過
    告訴人之辦公室等情，復有辦公室位置現場圖及被告傳真之
    前開文件及被告以「吳昭輝」及「王政勳」名義寄予陳明盛
    等人金融資料等之信封及信件內容影本在卷可稽（見97年度
    他字第8258號偵查卷第7至16頁、98年度偵字第928號偵查卷
    第36頁、第38頁）。
  (二)被告雖辯稱所傳真及寄送之內容均為真實云云，惟依告訴人
    甲○○前開證述均否認傳真及客戶資料外洩之真實等情，被
    告亦未向告訴人查證該相關內容是否真實，迄今亦未提出任
    何撰文依據，除無法證明確有告訴人為永豐銀行南門分行楊
    姓經理開立長堤餐廳之統一發票或在男性友人面前穿內褲、
    甲○○欺騙乙○○之父母數百萬元等文字之事實外，亦難認
    為被告已有相當理由確信其所指摘之事實為真實，且其內容
    多涉及告訴人私領域之生活，純屬私德，尚難認與社會大眾
    或多數人之利益有何關聯，並無刑法第310條第3項前段不罰
    規定適用之餘地。
  (三)被告復辯稱告訴人有獨立辦公室，且有專屬的傳真機云云，
    惟依證人丙○○及甲○○前開證述內容可知，告訴人並無獨
    立之辦公室及專屬之傳真機，且被告於本院審理時供稱：我
    並未去過告訴人辦公室，是小孩說的，我現在也不知道告訴
    人那時候是在六樓、二樓或一樓，名片上面寫有傳真專線等
    語，顯見被告對於告訴人之辦公室及傳真機位置並無確信，
    而仍以傳真方式傳送上開文件，被告所辯，顯非可採。且觀
    諸被告上開傳真之內容，其中指摘告訴人有侵占公款嫌疑之
    文件，載有「永豐銀行南門分行楊姓經理啟」等字樣，若該
    份文件是傳送予告訴人，何以受文者為楊姓經理，顯見被告
    亦可知所傳真的文件其他人亦可觀之。被告辯稱告訴人有獨
    立之辦公室及傳真機云云，尚非可採。
  (四)綜上所述，被告上述所辯，無非係卸責之詞，不足採信。是
    本件事證明確，被告犯行堪以認定，應依法論科。
二、論罪科刑
    核被告所為，係犯刑法第310條第2項之加重誹謗罪。又被告
    分別於97年8月5日寄送多封「貴客戶的金融資料已被甲○○
    外洩」等不實之信件，其時間密接、行為反覆，應認為接續
    犯而以一罪論。又被告上開分別於97年7月10日及同年月14
    日及同年8月4日所為傳真之加重誹謗犯行，並非於同一時、
    地密接為之，難認係出於同一犯意而反覆為之，不得論以接
    續犯而以一罪論處。從而，被告先後所為4次加重誹謗之犯
    行，其犯意各別、行為互殊，應予分論併罰。爰審酌被告與
    告訴人原為夫妻，被告於離婚後心生不滿，竟一再以傳真及
    郵寄文件之方式詆毀告訴人，使告訴人名譽受到侵損，犯後
    否認犯罪，迄未與告訴人和解，兼衡其犯罪之動機、目的、
    情節及犯罪所生之損害等一切情狀，分別量處如主文所示之
    刑，並定執行刑，及諭知易科罰金之折算標準，以示懲儆。
據上論斷，應依刑事訴訟法第299條第1項前段，刑法第310條第2
項、第51條第7款、第41條第1項前段，刑法施行法第1條之1第1
項、第2項前段，判決如主文。
本案經檢察官高維駿到庭執行職務。
中    華    民    國    99    年    8     月    27    日
                  刑事第七庭    審判長法  官  林庚棟
                                      法  官  林勇如
                                      法  官  章曉文
以上正本證明與原本無異。
如不服本判決應於收受送達後10日內向本院提出上訴書狀，並應
敘述具體理由；其未敘述上訴理由者，應於上訴期間屆滿後20日
內向本院補提理由書（均須按他造當事人之人數附繕）「切勿逕
送上級法院」。
                                      書記官  林義盛
中    華    民    國    99    年    8     月    27    日
附錄本案論罪法條：
中華民國刑法第310條
意圖散布於眾，而指摘或傳述足以毀損他人名譽之事者，為誹謗
罪，處 1 年以下有期徒刑、拘役或 5 百元以下罰金。
散布文字、圖畫犯前項之罪者，處 2 年以下有期徒刑、拘役或
1 千元以下罰金。
對於所誹謗之事，能證明其為真實者，不罰。但涉於私德而與公
共利益無關者，不在此限。

司法院資訊處製作；財團法人民間司法改革基金會備份。
